臺灣高等法院臺南分院刑事裁定
110年度毒抗字第692號
抗  告  人
即  被  告  陳明全



上列抗告人因聲請觀察勒戒案件，不服臺灣臺南地方法院中華民
國110年8月4日裁定（110年度毒聲字第756號）提起抗告，本院
裁定如下：
    主  文
抗告駁回。
    理  由
一、本件抗告意旨略以：抗告人即被告甲○○(以下稱被告)，因罹
    患疾病並須照顧家人壓力過大，又交友不慎，才施用第二級
    毒品，被告不管醫院醫療、警局或檢察官傳喚均到場，也知
    道施用毒品行為不對，對於裁定被告願意接受，但因被告家
    境清寒，父親及胞兄均有病在身，有賴被告照顧，希望能延
    緩執行時間。
二、原裁定意旨略謂：被告分別為以下行為：㈠民國107年3月31
    日下午5時許，在其臺南市○區○○路00巷00號居所，以將第二
    級毒品甲基安非他命置於玻璃吸食器內燒烤吸食所產生煙霧
    之方式，施用甲基安非他命1次。嗣因其為警方列管之毒品
    調驗人口，而於107年4月5日上午10時17分許，在臺南市政
    府警察局第三分局內採尿送驗，檢驗結果呈安非他命、甲基
    安非他命陽性反應，因而查獲上情。㈡107年7月19日9時45分
    許採尿前回溯96小時內之某時，在不詳地點，以將第二級毒
    品甲基安非他命置於玻璃吸食器內燒烤吸食所產生煙霧之方
    式，施用甲基安非他命1次。嗣被告因另案經警搜索，於107
    年7月19日9時45分許，在臺南市政府警察局永康分局，經警
    徵得其同意採尿送驗，鑑驗結果呈安非他命、甲基安非他命
    陽性反應，因而知悉上情。㈢108年12月9日20時許，在其臺
    南市○區○○路00巷00號居所，以將第二級毒品甲基安非他命
    置於玻璃吸食器內燒烤吸食所產生煙霧之方式，施用甲基安
    非他命1次。嗣於108年12月13日10時45分許，為臺灣臺南地
    方檢察署觀護人通知到場接受採尿送驗，結果呈安非他命、
    甲基安非他命陽性反應，始查悉上情。㈣109年1月17日9時15
    分許採尿前回溯96小時內之某時，在其臺南市○區○○路00巷0
    0號居所，以將第二級毒品甲基安非他命置於玻璃吸食器內
    燒烤吸食所產生煙霧之方式，施用甲基安非他命1次。嗣於1
    09年1月17日9時15分許，為臺灣臺南地方檢察署觀護人通知
    到場接受採尿送驗，結果呈安非他命、甲基安非他命陽性反
    應，始查悉上情等事實，業據被告於警詢、偵查中坦承不諱
    ，且有應受尿液採驗人尿液檢體採集送驗記錄（檢體編號：
    Z000000000000）、長榮大學職業暨環境與食品安全研究中
    心檢驗分析報告（委驗檢體資料：Z000000000000）各1份；
    臺南市政府警察局永康分局採尿同意書、臺南市政府警察局
    永康分局偵辦毒品危害防制條例案送驗尿液編號與真實姓名
    對照表編號名冊（檢體編號：107J487）、臺灣檢驗科技股
    份有限公司濫用藥物檢驗報告各1份；臺灣臺南地方檢察署
    施用毒品犯尿液檢體監管紀錄表（尿液檢體編號：00000000
    0）、台灣檢驗科技股份有限公司濫用藥物檢驗報告各1份；
    臺灣臺南地方檢察署施用毒品犯尿液檢體監管紀錄表（尿液
    檢體編號：000000000）、臺灣檢驗科技股份有限公司濫用
    藥物檢驗報告各1份附卷可參。足證被告應確有上述施用第
    二級毒品犯行無誤。被告前於103年間因施用毒品案件，經
    原審法院裁定送觀察、勒戒後，於104年1月28日因無繼續施
    用傾向出所，並經臺灣臺南地方檢察署於同年2月6日以103
    年度毒偵字第1686號為不起訴處分確定，其後均未曾接受觀
    察勒戒或強制戒治之執行等情，有臺灣高等法院被告前案紀
    錄表在卷可考，足認被告本案所犯施用第二級毒品犯行距最
    近1次觀察、勒戒執行完畢釋放後，已逾3年，應再予觀察、
    勒戒，且不因其間另犯施用毒品罪經起訴、判刑或執行而有
    不同，揆諸前揭規定，聲請人上開觀察、勒戒之聲請並無不
    當，應予准許。爰依毒品危害防制條例第20條第1項、第3項
    ，觀察勒戒處分執行條例第3條第1項，裁定被告應送勒戒處
    所觀察、勒戒。
三、按犯毒品危害防制條例第10條之罪者，檢察官應聲請法院裁
    定，令被告入勒戒處所觀察、勒戒，其期間不得逾2月；依
    前項規定為觀察、勒戒或強制戒治執行完畢釋放後，3年後
    再犯第10條之罪者，適用前2項之規定，毒品危害防制條例
    第20條第1項、第3項定有明文。另109年1月15日增訂，於同
    年7月15日施行之毒品危害防制條例第35條之1則規定：「本
    條例中華民國108年12月27日修正之條文施行前犯第10條之
    罪之案件，於修正施行後，依下列規定處理：一、偵查中之
    案件，由檢察官依修正後規定處理。二、審判中之案件，由
    法院或少年法院（地方法院少年法庭）依修正後規定處理；
    依修正後規定應為不起訴處分或不付審理之裁定者，法院或
    少年法院（地方法院少年法庭）應為免刑之判決或不付審理
    之裁定。三、判決確定尚未執行或執行中之案件，適用修正
    前之規定」。又109年1月15日修正及109年7月15日施行之毒
    品危害防制條例第20條第3項之立法理由認施用毒品者具「
    病患性犯人」之特質，並參諸世界各國之醫療經驗及醫學界
    之共識，咸認施用毒品成癮者，其心癮甚難戒除，如觀察、
    勒戒或強制戒治執行完畢釋放後，3年後始再有施用第一級
    、第二級毒品之行為者，足見其有戒除毒癮之可能，宜再採
    以觀察、勒戒方式戒除其身癮及以強制戒治方式戒除其心癮
    之措施，為能放寬觀察、勒戒或強制戒治制度之適用時機，
    以協助施用者戒除毒癮，爰修正第3項。是經觀察、勒戒或
    強制戒治執行完畢釋放後，「三年後再犯」者，前所實施之
    觀察、勒戒或強制戒治，已足以遮斷其施用毒品之毒癮，為
    期自新及協助其斷除毒癮，仍適用「初犯」規定，先經檢察
    官聲請觀察、勒戒，不因其間是否因另犯該罪，經起訴、判
    刑或執行而受影響。　　
四、經查，被告前有上述施用第二級毒品犯行，業據被告坦承不
    諱，並有應受尿液採驗人尿液檢體採集送驗記錄、長榮大學
    職業暨環境與食品安全研究中心檢驗分析報告、臺南市政府
    警察局永康分局採尿同意書、臺南市政府警察局永康分局偵
    辦毒品危害防制條例案送驗尿液編號與真實姓名對照表編號
    名冊、臺灣檢驗科技股份有限公司濫用藥物檢驗報告、臺灣
    臺南地方檢察署施用毒品犯尿液檢體監管紀錄表等存卷可參
    ，堪以認定。又被告前因施用毒品案件，最近1次接受觀察
    、勒戒，係經原審法院以103年度毒聲字第391號裁定觀察勒
    戒後，於104年1月28日因無繼續施用毒品之傾向而執行完畢
    釋放，並由臺灣臺南地方檢察署檢察官以103年度毒偵字第1
    686號為不起訴處分，其後被告復於105年、107年間因施用
    毒品案件經原審法院判刑確定並執行完畢，而本件施用毒品
    犯行，則先經臺灣臺南地方檢察署檢察官以107年度毒偵字
    第2777號、第3049號為附命完成戒癮治療之緩起訴處分，惟
    因被告於緩起訴期間再有上開㈢、㈣所示施用毒品犯行且無故
    未到場採驗尿液，而經檢察官以109年度撤緩字第228號撤銷
    緩起訴處分，連同其後於108年、109年間施用毒品之㈢、㈣犯
    行一併聲請簡易判決處刑，先經原審法院以109年度簡字第2
    331號判決應執行有期徒刑1年，嗣經原審法院以109年度簡
    上字第291號判決撤銷改判公訴不受理，檢察官不服提起上
    訴，再經本院以110年度上易字第237號判決駁回上訴確定，
    檢察官遂提起本件觀察、勒戒之聲請，有各該處分書、聲請
    簡易判決處刑書、臺灣高等法院被告前案紀錄表在卷可憑。
    上情可見，被告自104年1月28日觀察、勒戒執行完畢後，其
    間雖曾因施用毒品案件，多次經法院判處罪刑確定並執行完
    畢，或經檢察官為附命完成戒癮治療之緩起訴處分之紀錄，
    但迄今均無再受觀察、勒戒或強制戒治之情形，是依前揭說
    明，被告本件施用毒品日期(即107年3月31日、107年7月19
    日採尿前回溯96小時、108年12月9日、109年1月17日採尿前
    回溯96小時)，距其最近一次觀察、勒戒執行完畢釋放即104
    年1月28日，均已逾3年，核屬毒品危害防制條例條例第20條
    第3項所規定之「3年後再犯」。從而，原審同此見解，依據
    檢察官之聲請，裁定令被告入勒戒處所觀察、勒戒，於法自
    無不合。
五、被告雖執前詞提起本件抗告。惟查，97年4月30日修正公布
    、同年10月30日施行之毒品危害防制條例第24條第1項之規
    定對於「初犯」及「3年後再犯」毒癮治療方式，採行「觀
    察、勒戒」與「緩起訴之戒癮治療」並行之雙軌模式，並無
    「緩起訴之戒癮治療」應優先於「觀察、勒戒」的強制規定
    。毒品危害防制條例規定之觀察、勒戒處分，係一種針對受
    處分人將來之危險所為預防、矯正措施之保安處分，目的係
    為斷絕施用毒品者之身癮及心癮，並屬強制規定。而該觀察
    勒戒之程式，僅於依據毒品危害防制條例第24條第1項規定
    ，於檢察官先依刑事訴訟法第253條之1第1項、第253條之2
    之規定，為附命完成戒癮治療之緩起訴處分時，不適用之，
    或犯第10條之罪者，於犯罪未發覺前，自動向行政院衛生署
    指定之醫療機構請求治療，醫療機構依據毒品危害防制條例
    第21條第1項規定，免將請求治療者送法院或檢察機關等情
    ，可排除適用外；其餘就初犯或觀察勒戒、強制戒治執行完
    畢3年後再犯施用毒品罪之行為人，犯毒品危害防制條例第1
    0條之罪者，檢察官即應向法院提出聲請裁定其入勒戒處所
    觀察、勒戒，且凡經檢察官聲請，法院亦僅得裁定令入勒戒
    處所執行觀察、勒戒，以查有無繼續施用毒品傾向，據以幫
    助受處分人即被告徹底戒毒，並無自由裁量以其他方式替代
    或得以其他原因免予或暫緩執行之餘地，更何況被告本件施
    用毒品犯行，有部分已先經檢察官為附命完成戒癮治療之緩
    起訴處分後，因緩起訴期間再犯而經檢察官撤銷緩起訴處分
    繼續偵查後，向法院聲請裁定對被告施以觀察、勒戒，足認
    被告不適宜再為附命完成戒癮治療之緩起訴處分甚明。故被
    告以其有疾病、家人需要照顧及家庭經濟狀況不佳為由，請
    求撤銷原裁定並延緩執行云云，並無理由。何況被告健康因
    素是否適於執行或執行之時間乃檢察官就本案觀察、勒戒之
    執行指揮問題，自非法院所得介入或審酌，當無由因之撤銷
    原裁定。
六、綜上所述，原審以被告確有施用第二級毒品之犯行，因而裁
    定令被告應入勒戒處所觀察、勒戒，核其認事用法，並無違
    法或不當。抗告意旨猶執前詞提起抗告，為無理由，應予駁
    回。　　　　
七、依刑事訴訟法第412條，裁定如主文。
中　　華　　民　　國　　110 　年　　8 　　月　　27　　日
                  刑事第六庭    審判長法　官  張瑛宗
                                      法　官  林逸梅
                                      法　官  李秋瑩
以上正本證明與原本無異。
不得再抗告。
　　　　　　　　　　　　　　　　　　　書記官  劉紀君　　
中　　華　　民　　國　　110 　年　　8 　　月　　27　　日